【裁判字號】    97,裁,440
【裁判日期】    970111
【裁判案由】    戶政
【裁判全文】
最  高  行  政  法  院  裁  定
                                     97年度裁字第00440號
上  訴  人  甲○○（即WALTER BOBBY STEVE）
被 上訴 人  臺北縣汐止戶政事務所
代  表  人  乙○○
上列當事人間因戶政事件，上訴人對於中華民國96年3月7日臺北
高等行政法院95年度訴字第2572號判決，提起上訴，本院裁定如
下：
    主  文
上訴駁回。
上訴審訴訟費用由上訴人負擔。
    理  由
一、按對於高等行政法院判決之上訴，非以其違背法令為理由，
    不得為之，行政訴訟法第242條定有明文。依同法第243條第
    1項規定，判決不適用法規或適用不當者，為違背法令；而
    判決有同條第2項所列各款情形之一者，為當然違背法令。
    是當事人對於高等行政法院判決上訴，如依行政訴訟法第24
    3條第1項規定，以高等行政法院判決有不適用法規或適用不
    當為理由時，其上訴狀或理由書應有具體之指摘，並揭示該
    法規之條項或其內容；若係成文法以外之法則，應揭示該法
    則之旨趣；倘為司法院解釋或本院之判例，則應揭示該判解
    之字號或其內容。如以行政訴訟法第243條第2項所列各款情
    形為理由時，其上訴狀或理由書，應揭示合於該條項各款之
    事實。上訴狀或理由書如未依此項方法表明，或其所表明者
    與上開法條規定不合時，即難認為已對高等行政法院判決之
    違背法令有具體之指摘，其上訴自難認為合法。
二、本件上訴人對於高等行政法院判決提起上訴，其上訴爭點之
    屬性為「法律適用」議題。上訴人原為奈及利亞聯邦共和國
    籍，於民國93年11月15日申請歸化我國國籍，並檢附已喪失
    奈國國籍證明文件，於94年11月30日辦竣戶籍登記並取得我
    國國民身分證；嗣後經外交部查證上訴人所持喪失奈國國籍
    證明文件屬偽造，經被上訴人以原處分通知註銷我國國民身
    分證請領及戶籍登記，上訴人並於94年12月16日完成註銷戶
    籍登記。上訴人不服，經訴願否准其請求，復為原判決所維
    持。上訴意旨則謂：「行政罰法第7條已明訂應由行政機關
    就行為人之故意負舉證責任，故被上訴人未舉證上訴人故意
    持不實文件申請歸化係違法」云云。惟查外交部認定上訴人
    所憑歸化之證明文件係為偽造，依行為時國籍法第4條第1項
    第1款、第9條前段、第19條以及戶籍法第26條規定，撤銷其
    中華民國國籍，被上訴人以原處分辦理註銷國民身分證請領
    及戶籍登記，並無違誤。而註銷國民身分證請領及戶籍登記
    與行政罰無涉，上訴人泛引行政罰法舉證責任配置理由指摘
    ，難謂對原判決之如何違背法令已有具體之指摘，顯然未達
    上訴合法審查所要求之「具體化」客觀門檻。依首揭說明，
    應認其上訴為不合法。
三、據上論結，本件上訴為不合法，依行政訴訟法第249條第1項
    前段、第104條、民事訴訟法第95條、第78條，裁定如主文
    。
中    華    民    國    97    年    1     月    11    日
                    最高行政法院第一庭
                        審判長法官  鄭  淑  貞
                              法官  黃  合  文
                              法官  吳  明  鴻
                              法官  鄭  小  康
                              法官  帥  嘉  寶
以  上  正  本  證  明  與  原  本  無  異
中    華    民    國    97    年    1     月    14    日
                              書記官  莊  俊  亨


司法院資訊處製作；財團法人民間司法改革基金會備份。
